臺灣士林地方法院刑事判決　　　　　　　 100年度易字第66號
公　訴　人　臺灣士林地方法院檢察署檢察官
被　　　告　黃藏龍
　　　　　　鄭慧琳
上一被告
選任辯護人　蔡韻儒律師
上列被告等因竊盜案件，經檢察官提起公訴（99年度偵字第1202
2 號），本院判決如下：
    主  文
黃藏龍犯夜間侵入住宅竊盜罪，處有期徒刑捌月。未扣案之鑰匙
壹支、手套壹雙均沒收。
鄭慧琳無罪。
    事  實
一、緣鄭慧琳自民國99年1 月31日起，在臺北市北投區○○○路
    ○ 段495 號1 樓經營玖盛澎湖海鮮餐廳，並僱用其同居男友
    林士欽、廚師黃藏龍等人擔任該店員工。詎黃藏龍因鄭慧琳
    於99年6 月底某日與林士欽發生口角後，向黃藏龍及其他店
    內員工表示將收回資金，不再續行經營，竟基於意圖為自己
    不法所有之犯意，先趁隙將鄭慧琳置於店內之住家鑰匙持往
    不知情之鎖店人員為其複製後，再於99年7 月3 日晚間，告
    知林士欽店內海鮮存貨短缺、必須補貨，並趁翌日（即99年
    7 月4 日）1 時30分許，鄭慧琳、林士欽駕車外出補貨之夜
    間，戴上自備之手套、持前開複製鑰匙開啟鄭慧琳位於臺北
    市北投區○○○路○ 段489 號2 樓住所之1 樓及2 樓大門，
    侵入上開住處（侵入住宅部分未據告訴），竊取鄭慧琳置於
    房間衣櫥內堆疊衣服下方之信封袋（內有現金新臺幣【下同
    】10萬6 千元）、該衣櫥中大皮包內小錢包之現金1 萬1 千
    元與人民幣數十元、房間內床邊櫃桌面上零錢袋（內有銅板
    合計2 千餘元）等物，得手後供己花用殆盡。嗣鄭慧琳、林
    士欽於當日3 時許返回上址住處時，發覺有異，林士欽隨即
    報警，始循線查悉上情。
二、案經臺北市政府警察局北投分局報告臺灣士林地方法院檢察
    署檢察官偵查起訴。
    理  由
壹、證據能力之判斷：
一、按被告以外之人於審判外之言詞或書面陳述，除法律有規定
    者外，不得作為證據；又被告以外之人於審判外之陳述，雖
    不符合同法第159 條之1 至第159 條之4 之規定，但經當事
    人於審判程序同意作為證據，法院審酌該言詞陳述或書面陳
    述作成時之情況，認為適當者，亦得為證據。當事人、代理
    人或辯護人於法院調查證據時，知有第159 條第1 項不得為
    證據之情形，而未於言詞辯論終結前聲明異議者，視為有前
    項之同意，刑事訴訟法第159 條第1 項及第159 條之5 分別
    定有明文。查本判決下列所引用之各該被告以外之人於審判
    外之陳述，雖屬傳聞證據，惟除證人林士欽前於警詢、偵查
    中、證人即共同被告黃藏龍於偵查中之證詞外，餘均經當事
    人於本院準備程序及審判期日中表示無意見而不予爭執，且
    迄至言詞辯論終結前亦未再聲明異議，本院審酌除上開爭執
    部分外，該等證據資料製作時之情況，尚無違法不當及證明
    力明顯過低之瑕疵，亦認為以之作為證據應屬適當，故揆諸
    前開規定，爰逕依刑事訴訟法第159 條之5 規定，認前揭證
    據資料均例外有證據能力，合先敘明。
二、被告鄭慧琳之辯護人爭執證人林士欽之警詢及偵查中陳述為
    被告以外之人於審判外之陳述，另證人即共同被告黃藏龍於
    偵查中之證詞係被告以外之人於審判外之陳述，且未賦予被
    告鄭慧琳反對詰問之機會，故均無證據能力部分。經查：
  (一)證人林士欽於警詢所為之陳述，並無刑事訴訟法第159 條之
    2 、第159 條之3 、第159 條之5 之法定例外情形，故證人
    林士欽於警詢所為之陳述，不具有證據能力。
  (二)被告以外之人於偵查中向檢察官所為之陳述，除顯有不可信
    之情況者外，得為證據，刑事訴訟法第159 條之1 第2 項定
    有明文。上開所謂「顯有不可信性」、「特別可信性」之情
    況，係指由陳述者之外部客觀情況觀察其是否出於真意陳述
    、有無違法取其證述等情事，並非對其陳述內容之證明力如
    何加以論斷，二者之層次有別，不容混淆。經查，證人林士
    欽、黃藏龍於偵訊時向檢察官所為陳述，已經具結擔保其據
    實陳述，且被告鄭慧琳未主張該等陳述有任何違反證人意願
    而為陳述之情形，自應認有證據能力。
  (三)被告之反對詰問權，雖屬憲法第8 條第1 項之正當法律程序
    所保障之基本人權及第16條所保障之基本訴訟權，不容任意
    剝奪。但詰問權係指訴訟上被告有在公判庭當面詰問證人，
    以求發現真實之權利，與證據能力係指符合法律所規定之證
    據適格，而得成為證明犯罪事實存在與否之證據資格，性質
    上並非相同。被告得以詰問證人，以被告或其辯護人在場為
    前提。上開得為證據之被告以外之人於審判外向法官及於偵
    查中向檢察官所為之陳述，就本案被告而言，事實上均難期
    有於另案行使反對詰問權之機會，惟所為之陳述，僅屬未經
    調查完足之證據，非謂無證據能力，不容許作為證據。從而
    ，法院審判實務中，遇有此類未能賦予被告行使詰問權之供
    述證據，如已依法補足行使反對詰問權之機會者，法院在踐
    行詰問程序後，自得綜合該被告以外之人全部供述證據，斟
    酌卷內其他調查之證據資料，本於經驗法則及論理法則，作
    合理之比較而為取捨、判斷，此屬實質證據價值之自由判斷
    問題，要無所謂其證據價值自比審判外之陳述為高之可言（
    最高法院95年度臺上字第6675號判決參照）。查本件證人黃
    藏龍在偵訊程序中所為之證述，雖未予被告鄭慧琳或其辯護
    人在場行使反對詰問權，但此證人已經本院於100 年6 月10
    日審判程序傳喚到庭，並經當事人行交互詰問程序，已給予
    被告鄭慧琳及辯護人行使反對詰問之機會，而踐行合法調查
    程序，揆諸上開說明，證人黃藏龍之上開證述自得供本院綜
    合其全部供述證據，斟酌卷內其他調查之證據資料，本於經
    驗法則及論理法則，作合理之比較而為取捨、判斷，尚非得
    以黃藏龍陳述當時，未經行使反對詰問權，即論一概欠缺證
    據能力。
三、承上所述，本判決下列所引用之各該被告以外之人於審判外
    之陳述，雖屬傳聞證據，惟除證人林士欽於警詢中所為陳述
    ，因無證據能力不予援用外，其餘證據能力均無欠缺。
貳、實體部分：
甲、被告黃藏龍有罪部分：
一、上開犯罪事實，業據被告黃藏龍於本院審理時供承不諱，核
    與證人林士欽、證人即同案被告鄭慧琳於本院審理時證述情
    節相符，並有臺北市政府警察局北投分局100 年3 月25日北
    市警投分刑字第10030757200 號函及附件現場勘查報告、本
    院100 年5 月3 日勘驗筆錄、現場監視器翻拍照片、監視器
    光碟、現場採證照片、林士欽手繪現場圖等存卷可參，足見
    被告黃藏龍前開出於任意性之自白與事實相符，得採為認定
    事實之證據。綜上，本件事證明確，被告黃藏龍犯行已堪認
    定，應予依法論科。另林士欽於警詢、偵訊時，固以竊盜案
    件被害人之身分應訊，惟前開失竊款項實係鄭慧琳一人所有
    ，業據證人林士欽、鄭慧琳於本院審理時證述在卷，且觀諸
    本案卷證，亦未見鄭慧琳委任林士欽提出本案竊盜告訴，是
    林士欽應係告發人，而非告訴人，起訴書所載本案係由林士
    欽提出告訴，容有誤會，附此敘明。
二、論罪科刑：
  (一)被告行為後，刑法第321 條第1 項業於100 年1 月26日修正
    公布，並自同年月28日生效，修正後之刑法第321 條第1 項
    ，除第1 款之構成要件變更為：「侵入住宅或有人居住之建
    築物、船艦或隱匿其內而犯之者」，刑度亦增訂「得併科新
    臺幣十萬元以下罰金」，比較新舊法結果，新法對被告非較
    為有利，自應適用行為時即修正前刑法第321 條第1 項之規
    定，合先敘明。核被告所為，係犯修正前刑法第321 條第1
    項第1 款之加重竊盜罪。被告黃藏龍利用不知情之鎖店人員
    為其複製鄭慧琳住處鑰匙用以竊盜，為間接正犯。爰審酌被
    告不思循合法正當途徑賺取財物，竟起意行竊，危害社會治
    安，且以侵入他人住宅之方式犯竊盜犯行，妨害被害人之居
    住安寧，竊得財物達12萬餘元，尚非小數，惟念其犯後坦承
    犯行，態度良好，暨其生活狀況、品行、智識程度、犯罪所
    生之危害等一切情狀，量處如主文所示之刑，以資懲儆。至
    被告黃藏龍用以行竊之手套1 雙及複製鑰匙1 支，為被告黃
    藏龍所有供犯罪所用之物，業據其自承在卷，雖未扣案，但
    無從證明業已滅失，乃依刑法第38條第1 項第2 款、第3 項
    之規定宣告沒收，併此指明。
乙、被告鄭慧琳無罪部分：
一、公訴意旨另以：被告鄭慧琳與林士欽為同居男女，林士欽在
    臺北市北投區○○○路○ 段495 號1 樓經營快炒餐廳，黃藏
    龍係林士欽之員工，被告鄭慧琳與黃藏龍共同基於意圖為自
    己不法所有之犯意聯絡，由被告鄭慧琳於99年7 月3 日晚上
    某時許，告知黃藏龍翌日凌晨被告鄭慧琳將與林士欽外出補
    貨，黃藏龍可於翌日凌晨1 、2 時前往林士欽位於臺北市北
    投區○○○路○ 段489 號2 樓處所，拿取房間衣櫥內堆疊衣
    服下置放現金之信封袋等情後，黃藏龍遂於同年7 月4 日凌
    晨2 時許之夜間，依被告鄭慧琳指示前往林士欽上址住處，
    因住處房門並未上鎖，黃藏龍則戴手套後進入林士欽住處內
    主臥室，竊取林士欽所有置放在衣櫥內之餐廳經營盈餘共計
    12萬餘元，得手後，藏至於上址餐廳內之米缸內。嗣於99年
    7 月4 日林士欽返回上址住處後，發覺有異當場報警，並調
    閱監視器後，始悉上情。因認被告鄭慧琳與黃藏龍共同涉有
    刑法第321 條第1 項之加重竊盜罪嫌云云。
二、按犯罪事實應依證據認定之，無證據不得認定犯罪事實；又
    不能證明被告犯罪者，應諭知無罪之判決，刑事訟訴法第15
    4 條第2 項、第301 條第1 項分別定有明文。次按認定不利
    於被告之事實，須依積極證據，苟積極證據不足為不利於被
    告事實之認定時，即應為有利於被告之認定，更不必有何有
    利之證據；又事實之認定，應憑證據，如未能發現相當之證
    據，或證據不足以證明，自不能以推測或擬制之方法，以為
    裁判之基礎；且認定犯罪事實所憑之證據，無論直接或間接
    證據，其為訴訟上之證明，須達通常一般之人均不致有所懷
    疑，而得確信其為真實之程度者，始得據為有罪之認定，倘
    其證明尚未達到此一程度，而有合理之懷疑存在時，事實審
    法院復已就其心證上理由予以闡述，敘明其如何無從為有罪
    之確信，因而為無罪之判決，尚不得任意指為違法，最高法
    院30年上字第816 號判例、40年台上字第86號、76年台上字
    第4986號分別著有判例。
三、訊據被告鄭慧琳堅決否認涉有前開犯行，辯稱：並未夥同黃
    藏龍行竊，且黃藏龍所竊取之12萬餘元均係伊所有，伊才是
    最大的受害人等語。經查：起訴意旨認被告鄭慧琳涉有前開
    犯行，無非係以黃藏龍於偵查中之證詞為主要論據。然查，
    前開竊盜犯行，實係黃藏龍一人所為，業經認定如前，況玖
    盛澎湖海鮮餐廳乃被告鄭慧琳一人出資，該餐廳盈餘款項及
    其餘失竊款項均屬被告鄭慧琳所有，業據證人林士欽於本院
    審理時證述無訛，則被告鄭慧琳當無與黃藏龍共謀行竊之動
    機與可能，是證人黃藏龍於偵查中所稱：與被告鄭慧琳共謀
    行竊云云，是否屬實，已堪存疑。參以證人黃藏龍嗣於本院
    審理時證稱：雖知悉前開餐廳由被告鄭慧琳出資，惟係由林
    士欽面試、安排工作，誤認該餐廳係林士欽所經營，而被告
    鄭慧琳之前拿錢離開都沒有事，所以事發後認為將被告鄭慧
    琳拖下水，可能也會沒事，但因檢察官於準備程序中提出測
    謊之要求，覺得害怕又良心不安，始說出實情等語，核與證
    人黃藏龍於本院準備程序之初，即供稱係由林士欽面試、交
    待工作，且被告鄭慧琳曾因與林士欽爭執，向伊與其他員工
    表示要將錢拿走等情相符，而被告鄭慧琳亦供稱，員工之聘
    雇、面試均係由林士欽負責，與林士欽吵架後，確曾因一時
    生氣，向黃藏龍說：「我錢我拿走了，我不想做了，你們自
    己看著辦」等語無誤，足見證人黃藏龍確係因上開緣由而謊
    稱被告鄭慧琳涉案，並於本院審理中改變心意吐實甚明。次
    查，被告鄭慧琳前曾發現住家鑰匙不翼而飛，並於稍後在餐
    廳櫃檯後方掛勾找到，但被告鄭慧琳向來不會將鑰匙放在該
    處；又99年7 月4 日係因被告向林士欽表示海鮮短缺，林士
    欽與被告鄭慧琳始行外出採買補貨，且被告鄭慧琳離家前，
    已經樓上大門反鎖、樓下大門關上，嗣於當日返家時，因發
    現樓上大門竟未反鎖，查覺有異，而立即查看財物是否遭竊
    等情，亦分據被告鄭慧琳、證人林士欽於本院審理時陳明在
    卷，且核與證人黃藏龍於本院審理時所稱趁隙將該鑰匙持往
    備份後放置於餐廳櫃檯後方掛勾、要求林士欽補貨、再持鑰
    匙侵入上址等情互相吻合，益見證人黃藏龍確係藉機複製被
    告鄭慧琳住處鑰匙後單獨行竊，被告鄭慧琳實未參與本件竊
    盜犯行無誤。
四、綜上所述，被告鄭慧琳上開所辯，尚非無稽，堪予採信。反
    觀起訴書所提證據及指出證明之方法，並無從說服本院形成
    被告鄭慧琳涉有加重竊盜犯行有罪之心證。此外，復查無其
    他積極證據足資認定被告鄭慧琳確有起訴書所指上述犯行，
    既不能證明被告鄭慧琳此部分犯罪，揆諸前揭規定及說明，
    自應為被告鄭慧琳無罪之諭知。
據上論斷，應依刑事訴訟法第299條第1項前段、第301條第1項，
，修正前刑法第321 條第1 項第1 款，刑法第2 條第1 項前段、
第38條第1 項第2 款，判決如主文。
本案經檢察官葉乃瑋到庭執行職務。
中    華    民    國   100    年    6     月    24    日
                  刑事第三庭法  官  蘇怡文
以上正本證明與原本無異。
如不服本判決應於收受送達後10日內向本院提出上訴書狀，並應
敘述具體理由。其未敘述上訴理由者，應於上訴期間屆滿後20日
內向本院補提理由書( 均須按他造當事人之人數附繕本)「 切勿
逕送上級法院」。
                            書記官  朱俶伶
中    華    民    國   100    年    6     月    24    日
附錄本案論罪科刑法條：
修正前刑法第321條
犯竊盜罪而有下列情形之一者，處6 月以上、5 年以下有期徒刑
：
一、於夜間侵入住宅或有人居住之建築物、船艦或隱匿其內而犯
    之者。
二、毀越門扇、牆垣或其他安全設備而犯之者。
三、攜帶兇器而犯之者。
四、結夥三人以上而犯之者。
五、乘火災、水災或其他災害之際而犯之者。
六、在車站、埠頭、航空站或其他供水、陸、空公眾運輸之舟、
    車、航空機內而犯之者。
前項之未遂犯罰之。